臺灣高等法院臺南分院刑事判決
110年度上易字第217號
上  訴  人  臺灣雲林地方檢察署檢察官
被      告  王秀玲




上列上訴人因被告違反毒品危害防制條例案件，不服臺灣雲林地
方法院109年度訴字第31號中華民國110年2月5日第一審判決（起
訴案號：臺灣雲林地方檢察署108年度毒偵字第1263號），提起
上訴，本院判決如下：
    主  文
原判決關於無罪部分撤銷。
甲○○犯施用第二級毒品罪，累犯，處有期徒刑參月，如易科罰金
，以新臺幣壹仟元折算壹日。扣案如附表編號1至4所示之物均沒
收銷燬之；扣案如附表編號5、6所示之物均沒收之。
    事  實
一、甲○○基於施用施用第二級毒品甲基安非他命之犯意，於民國
    108年9月20日中午12時許，在其位於雲林縣○○市○○○路0巷00
    ○0號住處，以將甲基安非他命置於附表編號5、6所示吸食器
    內燒烤吸食煙霧之方式，施用甲基安非他命1次。
二、案經雲林縣警察局斗六分局報告臺灣雲林地方檢察署檢察官
    偵查起訴。
    理  由
一、程序部分
  ㈠原審就被告甲○○於108年9月19日施用第一級、第二級毒品犯
    行判決有罪部分，未據檢察官及被告提起上訴，業已確定，
    不在本院審理之範圍，合先敘明。
  ㈡109年7月15日修正生效施行之毒品危害防制條例第20條第3項
    、第23條第2項之立法意旨，僅限於初犯或觀察、勒戒或強
    制戒治執行完畢後3年後再犯之情形，始應先經觀察、勒戒
    或強制戒治程序，而上開規定，依同條例第35條之1第2款規
    定，適用於修正施行前所犯、法院審判中之施用毒品案件。
    本案檢察官起訴被告涉犯之施用第二級毒品罪，係被告於毒
    品危害防制條例修正生效前所犯，自應適用上開修正規定。
    查被告前因施用毒品案件，經原審以106年度毒聲字第134號
    裁定送觀察、勒戒，於107年5月4日執行完畢等情，有其臺
    灣高等法院被告前案紀錄表1份附卷可憑（見本院卷第37至3
    8頁），檢察官主張被告於前開觀察、勒戒完畢之3年內再犯
    本案施用毒品罪而提起公訴，程序上核無違誤。
  ㈢就本判決所引用之傳聞證據，本件當事人均明示同意有證據
    能力（本院卷第89頁），且於本院審理時，經逐一提示後，
    迄於言詞辯論終結前，未聲明異議，本院認該些證據做成之
    過程、內容均具備任意性、合法性，其陳述與本件待證事實
    具有關聯性，合於一般供述證據之採證基本條件，且證明力
    非明顯過低，以之作為證據，均屬適當，依刑事訴訟法第15
    9條之5第1項規定，皆有證據能力。
二、實體部分
  ㈠認定犯罪事實所憑之證據及理由
    訊據被告甲○○對其於108年9月20日中午12時許，在其位於雲
    林縣○○市○○○路住處，將甲基安非他命置於附表編號5或6所
    示吸食器內燒烤吸食煙霧之方式，施用第二級毒品甲基安非
    他命1次之犯行，供承不諱，並有採尿同意書、被採尿人真
    實姓名與編號對照表、詮昕科技股份有限公司108年10月4日
    濫用藥物尿液檢驗報告（報告編號：00000000，下稱本案檢
    驗報告）、雲林縣警察局毒品犯罪嫌疑人尿液採驗作業管制
    紀錄、衛生福利部草屯療養院108年10月1日草療鑑字第1080
    900439號鑑驗書、原審108年聲搜字第671號搜索票、雲林縣
    警察局斗六分局公正所搜索扣押筆錄暨扣押物品目錄表各1
    份、刑案現場照片暨扣案物品照片12張在卷可稽（見警卷第
    8至10頁、第13至14頁、第20至25頁；偵卷第19頁、第27至2
    8頁、第36頁），並有如附表所示之扣案物可證，綜上，被
    告上開任意性自白核與事實相符，自可採為論罪科刑之依據
    。本件事證明確，被告犯行洵堪認定，應依法論科。
  ㈡論罪科刑
　1.核被告所為，係犯毒品危害防制條例第10條第2項之施用第
    二級毒品罪。被告因施用甲基安非他命而持有甲基安非他命
    之低度行為，應為施用之高度行為所吸收，不另論罪。
　2.被告前因施用毒品案件，經原審以107年度訴字第949號判決
    判處有期徒刑6月確定，於108年3月29日易科罰金執行完畢
    等情，有前揭臺灣高等法院被告前案紀錄表1份在卷足憑，
    是被告受有期徒刑執行完畢5年內，故意再犯本案有期徒刑
    以上之罪，為累犯，應加重最高本刑，至於最低本刑部分，
    本院考量前案與本案均為施用毒品罪，罪質相同，且被告甫
    於前案易科罰金執行完畢後約半年即又再犯本案，依此犯罪
    情節、被告對刑法之反應力等情觀之，應無司法院釋字第77
    5號解釋所謂罪刑不相當之情形，自仍應依刑法第47條第1項
    規定，加重最低本刑。
三、撤銷改判之理由及量刑、沒收
　㈠原審以被告上述施用甲基安非他命犯行無法證明，因而對之
    為無罪之判決，固非無見。惟查，⑴被告於警訊、偵查均陳
    稱：該日係施用甲基安非他命（警卷3頁、偵卷7、33頁），
    雖曾於原審陳稱：該日施用之毒品，包含第一級、第二級毒
    品等語（原審卷305-306頁），其於本院審理時，業已陳明
    該日（108年9月20日）係施用甲基安非他命，且是由扣案之
    4包毒品中取出，其就所施用是否混有第一級、第二級毒品
    ，供述雖有不一，但其就施用毒品之時、地、方式，供述並
    無二致，且依上述草屯療養院鑑驗書鑑驗結果，該四包毒品
    均僅含甲基安非他命成分，並無第一級毒品海洛因成分（毒
    偵卷第36頁），已可判斷被告本院、及警詢、偵查所為僅施
    用第二級毒品之陳述，應屬真實；又被告於本院陳稱：因家
    裡有小孩及孫子，怕被別人看到，也怕小孩會拿去玩，所以
    吸食後就會馬上把毒品放回鐵盒中等語（本院卷73頁），亦
    已說明何以警方搜索時間距其施用毒品未久，但毒品已收置
    於鐵盒內之緣由，且此與常情無違。故原審以被告就施用何
    種毒品，於警詢、偵查及偵查供述不一，及被告施用毒品不
    久即為警搜索，應無暇收拾，將施用剩餘毒品置於住處2樓
    房間桌子底下鐵盒內，即認被告所為之自白憑信性有疑，應
    有不當。⑵被告經原審判決有罪之同時施用第一、二級毒品
    犯行（108年9月19日晚間），距離本次施用第二級毒品犯行
    之時間未滿24小時，且本案係警方在108年9月20日下午2時
    許在被告位於上址住處搜索查獲，則警方對被告自僅採尿送
    驗1次，無法區分上述二犯行，分別採尿，且被告上述二犯
    行，相距不滿24小時，被告上述二犯行施用之毒品，均尚未
    代謝完畢，其尿液應可驗出海洛因、甲基安非他命陽性反應
    ，此亦與上述詮昕科技股份有限公司濫用藥物尿液檢驗報告
    結果呈安非他命、甲基安非他命、嗎啡陽性反應者相符，則
    該尿液檢驗結果應可為被告本次施用第二級毒品之補強證據
    ，原審認檢察官不得重複援引此檢驗報告為被告自白之補強
    證據，亦有未洽。⑶又因原審對被告本件施用第二級毒品犯
    行為無罪判決，故未於本件犯行罪刑項下就扣案如附表編號
    1-4所示甲基安非他命毒品宣告沒收銷毀，及就其所有扣案
    如附表編號5、6所示吸食器宣告沒收，亦有未當。檢察官上
    訴指摘原判決有上述⑴、⑵所示不當之處，其上訴應有理由，
    且原判決復有其餘不當之處，自應由本院撤銷改判。
　㈡爰以行為人之責任為基礎，審酌被告前因施用毒品，多次經
    法院判處罪刑，猶未能戒除毒癮，再為本件施用甲基安非他
    命犯行，確有不是，惟念及被告犯後坦承犯行，態度尚可，
    參以施用毒品僅戕害己身之健康，並未對他人造成實害，兼
    衡被告自陳高中畢業之學歷、配偶過世、育有1名成年及1名
    未成年子女、入監前從事水泥工作、與男朋友同住之生活狀
    況（見本院卷第93頁）等一切情狀，量處如主文第二項所示
    之刑，並諭知易科罰金之折算標準。
　㈢沒收
　1.被告為警扣得如附表編號1至4所示之第二級毒品甲基安非他
    命（見前揭衛生福利部草屯療養院鑑驗書及警卷第3、25頁
    毒品初驗結果），被告供承屬其所有，為本案施用第二級毒
    品所餘等語（見本院卷93頁），均應依毒品危害防制條例第
    18條第1項前段規定宣告沒收銷燬之；而用以直接包裹上開
    毒品之吸管及包裝袋，以現今所採行之鑑驗方式，均仍會殘
    留微量毒品，無法將之完全析離，爰均併依上開規定諭知沒
    收銷燬之（鑑驗用罄毒品，既已滅失，自無庸再予宣告沒收
    銷燬）。
　2.扣案如附表編號5、6所示之安非他命吸食器，均為被告所有
    且供本案施用毒品所用之物等情，業據被告坦認不諱（見本
    院卷93頁），均依刑法第38條第2項前段規定宣告沒收。
據上論斷，應依刑事訴訟法第369條第1項前段、第364條、第299
條第1項前段，毒品危害防制條例第10條第2項、第18條第1項前
段，刑法第11條、第47條第1項、第38條第2項前段，判決如主文
。
本案經檢察官黃瑞盛提起公訴，檢察官陳淑香提起上訴，檢察官
鄭益雄到庭執行職務。
中　　華　　民　　國　　110 　年　　5 　　月　　27　　日
                  刑事第六庭    審判長法　官  張瑛宗
                                      法　官  李秋瑩
                                      法　官  林坤志
以上正本證明與原本無異。
如不服本判決應於收受送達後20日內向本院提出上訴書狀，其未
敘述上訴理由者，並得於提起上訴後20日內向本院補提理由書（
均須按他造當事人之人數附繕本）「切勿逕送上級法院」。　
　　　　　　　　　　　　　　　　　　　書記官  凌昇裕
中　　華　　民　　國　　110 　年　　5 　　月　　27　　日
附錄本案論罪之法條全文：
毒品危害防制條例第10條
施用第一級毒品者，處6月以上5年以下有期徒刑。
施用第二級毒品者，處3年以下有期徒刑。

附表：
編號 扣案物名稱 備註 1 第二級毒品甲基安非他命1包（含存放之吸管1支、包裝袋1只，驗餘淨重0.0427公克） 扣押物品目錄表編號1；包裝情形見本院卷第35頁 2 第二級毒品甲基安非他命1包（含包裝袋1只，驗餘淨重0.1416公克） 扣押物品目錄表編號2 3 第二級毒品甲基安非他命1包（含包裝袋1只，毛重0.36公克） 扣押物品目錄表編號3 4 第二級毒品甲基安非他命1包（含包裝袋1只，毛重0.16公克） 扣押物品目錄表編號4 5 甲基安非他命吸食器1組 扣押物品目錄表編號5 6 甲基安非他命吸食器1組 扣押物品目錄表編號6